【裁判字號】    92,軍上,14
【裁判日期】    920610
【裁判案由】    搶奪
【裁判全文】
臺灣高等法院刑事判決                              九十二年度軍上字第一四號
    上  訴  人
    即  被  告  甲○○
右上訴人因搶奪案件，不服國防部高等軍事法院九十二年度法仁判字第０三四號，中
華民國九十二年四月十四日第二審判決（起訴案號：國防部北部地方軍事法院桃園分
院檢察署九十年度園偵訴字第二三一號，國防部北部軍事法院桃園分院九十一年桃判
字第七九號初審判決）提起上訴，本院判決如左：
    主  文
原判決撤銷，發回國防部高等軍事法院。
    理  由
一本件原判決認定：上訴人即被告甲○○為陸軍裝步第三五一旅部連一兵，第一八五
  九梯次，於民國九十年三月間，與非軍人之吳宗訓、少年許百弘意圖為自己不法之
  所有，共同謀議搶奪被害人乙○○之財物，並於同年三月十八日左右，先駕車前往
  被害人所經營位於桃園縣龍潭鄉○○路九十三之三號之水果攤附近勘查地形，再於
  同年月二十二日晚間九時四十分許之被告休假離營期間，由吳宗訓、許百弘分持吳
  宗訓所有之西瓜刀各一把，並由被告駕駛車號為三Ｂ─一一０五號自用小客車至前
  開水果攤之地點等候，待被害人水果攤打烊，準備駕駛車號ＬＩ─一五四七號小客
  車離去之際，吳宗訓、許百弘即將西瓜刀藏於袖中，下車至被害人車旁攔阻，吳宗
  訓並趁被害人搖下車窗詢問何事之機會，將其頭手伸入被害人車內，伸手搶奪置放
  於被害人上衣口袋中之現金新台幣（下同）二萬五千餘元得逞，被害人見狀隨即關
  上車窗，駕車前行，吳宗訓手臂遭車窗夾住拖行，致所搶得之現金散落於被害人車
  內，許百弘及被告見狀即迅速駕車逃離現場。而吳宗訓遭拖行至桃園縣龍潭鄉○○
  路○段之「五福休息站」前時，被害人即撥打行動電話報警，並下車大呼搶劫，吳
  宗訓為脫免逮捕，即以預藏之西瓜刀砍向被害人胸腹部位，致被害人外套破損，嗣
  吳宗訓遭見義勇為之路人曾金運上前制服，旋交由到場之員警逮補，並因而循線查
  獲被告及少年許百弘之犯行，因認被告係犯刑法第三百二十六條第一項、第三百二
  十五條第一項之結夥三人、攜帶凶器搶奪罪，而維持初審判處被告有期徒刑六年之
  判決，駁回被告之上訴，固非無見。
二惟查：
  (一)判決不備理由或所載理由矛盾者，其判決當然違背法令，刑事訴訟法第三百七十
    九條第十四款定有明文。查，原判決於理由欄一(一)先認定：「．．．而被告等三
    人於案發當日到達現場時，係由共犯吳宗訓、許百弘先行持刀下車，企圖將被害
    人挾離該水果攤後作案，被告甲○○則穿戴口罩、小帽、手套及半罩式安全帽下
    車在旁接應，此一部分業經被告甲○○於原審（即初審）調查時坦承在卷，共犯
    吳宗訓結證屬實．．」（見原判決第五頁第七至十行），又認定：「．．．而持
    西瓜刀作案，依常情判斷，若非欲致被害人於死或受重傷，即係企圖使被害人不
    能抗拒．．．」（見原判決第六頁第二、三行），是原判決似已認定被告及共犯
    吳宗訓、許百弘間，係共同意圖為自己不法之所有，欲以強暴、脅迫之方法，致
    使他人不能抗拒而強取他人之物，而具備強盜罪之主觀犯意，然原判決所認定之
    事實及嗣後之理由中均認定被告及共犯吳宗訓、許百弘係基於搶奪之犯意為本件
    犯行，其理由即不無前後矛盾之處。
  (二)再者，原判決除認定被告等三人共同加重搶奪之犯行外，復事實欄記載吳宗訓於
    桃園縣龍潭鄉○○路二段之「五福休息站」前，為脫免逮捕，以預藏之西瓜刀砍
    向被害人胸腹部位，致被害人外套破損等情節，是核吳宗訓所為，顯係涉犯刑法
    第三百二十九條之準強盜罪，而被告與許百弘既與吳宗訓謀議在先，許百弘與吳
    宗訓並自始即預藏西瓜刀為本件犯行，是被告及許百弘對吳宗訓前開之準強盜犯
    行是否全無預見之可能，是否已經包含於三人犯意聯絡之中，抑或係吳宗訓另行
    起意所為，事涉該二人應否與吳宗訓成立準強盜罪之共同正犯。原審既於事實欄
    中記載吳宗訓準強盜之犯行，於理由欄又認定被告與許百弘、吳宗訓三人係共同
    正犯，則被告如何不構成準強盜罪，於理由欄中就此部分事實之認定及證據之取
    捨未置一詞，自不無判決不備理由之疏漏。
  (三)末按，共同被告所為不利於己之供述，固得採為其他共同被告犯罪之證據，惟此
    項不利之供述，仍須非出強暴、脅迫、利誘、詐欺或其他不正之方法者，始得採
    為判決之基礎，又遇有被告對於提出刑求之抗辯時，自應先於其他事實而為調查
    ，再者，採為判決基礎之證據是否具有適法性，乃審理事實之法院須依職權調查
    之事項，不得僅因被告無法舉證證明其非係適法之證據，即推定其為適法。查，
    本件原判決採信共犯吳宗訓、許百弘於警詢時之供述，資為認定上訴人犯罪之證
    據，但吳宗訓於原審陳稱，伊遭警察刑求，才說被告提議要行搶等語，另上訴人
    亦主張吳宗訓於警詢之供述，係被警察刑求而為，此刑求之抗辯，關係吳宗訓於
    警詢之供詞能否為適法之證據，自應詳予調查、審究，原審雖以軍事檢察官曾傳
    訊證人即桃園縣政府警察局平鎮分局中興派出所員警李福源、姚文忠到庭結證並
    無刑求等語，為其論駁之根據，惟證人李福源、姚文忠即為警詢時對吳宗訓製作
    筆錄之員警（見偵查卷第十五、十八頁），亦即吳宗訓所指刑求伊之人，是衡諸
    人情之常，彼二人到庭作證自較無可能為不利於己之陳述。而證人姚文忠於軍事
    檢察官偵訊時，證稱：製作筆錄當日均有錄影（見偵查卷第一一四頁），是就吳
    宗訓於警詢當時是否遭到刑求，並非已無調查之途徑。原審捨此不為，逕予採信
    李福源、姚文忠之證詞，稍嫌速斷，不無應於審判期日調查之證據未予調查之違
    誤。
三綜上所述，原判決上揭可議之處，或為上訴人即被告甲○○上訴意旨所指摘，或為
  本院得依職權調查之事項，應認有撤銷之原因，然因原判決違背法令致影響事實之
  認定，本院無從自為判決，故依法撤銷發回更為審理。
據上論斷，應依軍事審判法第一百九十九條，判決如主文。
中      華      民      國    九十二    年      六      月      十      日
                              臺灣高等法院刑事第四庭
                                  審判長法  官  蔡  永  昌
                                        法  官  李  英  豪
                                        法  官  徐  昌  錦
右正本證明與原本無異。
不得上訴。
                                        書記官  吳  金  來
中      華      民      國    九十二    年      六      月    十三     日


司法院資訊處製作；財團法人民間司法改革基金會備份。
